臺灣桃園地方法院交通事件裁定　　　　100年度交聲字第400號
原處分機關　交通部公路總局新竹區監理所中壢監理站
異　議　人　李國基
上列異議人即受處分人因違反道路交通管理處罰條例案件，對於
原處分機關於民國100 年5 月27日所為之壢監裁字第裁53-DB000
0000號違反道路交通管理事件裁決書之處分，聲明異議，本院裁
定如下：
    主  文
原處分撤銷。
李國基汽車駕駛人，駕駛汽車經測試檢定酒精濃度超過規定標準
，處罰鍰新臺幣玖仟伍佰元，吊扣駕駛執照拾貳個月。
    理  由
一、原處分意旨略以：異議人即受處分人李國基於民國99年1 月
    22日下午5 時58分許，駕駛車牌號碼FD-8458 號自用小客車
    ，行經桃園縣中壢市○○○路○ 段503 號前，經警攔停進行
    呼氣酒精濃度測試，當場測得其呼氣酒精濃度達0.77MG/L，
    超過規定標準，爰依道路交通管理處罰條例第35條第1 項第
    1 款、第8 項、第24條第1 項第2 款之規定，裁處異議人罰
    鍰新臺幣（下同）9,500 元，吊扣駕駛執照12個月，並應參
    加道路交通安全講習。
二、異議意旨略以：伊因前述酒後駕車行為，經檢察官為緩起訴
    處分，並命伊向國庫支付4 萬元，伊已完成，且緩起訴已1
    年後，監理機關竟又對伊裁罰9,500 元，吊扣駕駛執照12個
    月，參加道路交通安全講習。基於一罪不二罰，請撤銷原處
    分，准予免罰云云。
三、按汽車駕駛人，駕駛汽車經測試檢定酒精濃度超過規定標準
    者，處新臺幣（下同）15,000 元 以上60,000元以下罰鍰，
    並當場移置保管該汽車及吊扣其駕駛執照1 年，另應接受道
    路交通安全講習，道路交通管理處罰條例第35條第1 項第1
    款、第24條第1 項第2 款亦分別有明文規定。
四、經查：
（一）異議人於99年1 月22日下午5 時58分許，駕駛車牌號碼FD
      -8458 號自用小客車，行經桃園縣中壢市○○○路○ 段50
      3 號前，經警攔停進行呼氣酒精濃度測試，當場測得其呼
      氣酒精濃度達0.77MG/L，等情，為異議人所不爭執，且有
      桃園縣政府警察舉發違反交通管理事件通知單、酒精濃度
      檢測單各1 紙在卷可憑（見本院卷第14頁反面）。是異議
      人確有於前揭時、地酒後駕車，且吐氣酒精濃度測定值高
      達每公升0.77毫克而超過規定標準之違規事實，首堪認定
      。
（二）又異議人上揭酒醉駕車之行為，因同時另犯刑法第185 條
      之3 之服用酒類不能安全駕駛動力交通工具而駕駛罪，業
      經臺灣桃園地方法院檢察署檢察官於99年4 月26日以99年
      度偵字第7609號為緩起訴處分，命異議人應於緩起訴處分
      確定後6 個月內，向國庫支付40,000元，並參加1 場酒駕
      認知輔導教育課程，經該署檢察官依職權送請再議，由臺
      灣高等法院檢察署駁回再議在案。另異議人已於99年6 月
      22日繳交上開罰金，且履行酒駕認知輔導教育課程，緩起
      訴期間亦已屆滿等情，有臺灣高等法院被告前案紀錄表、
      臺灣桃園地方法院檢察署檢察官自行收納款項收據各1 份
      附卷可查。
（三）按94年2 月5 日公布，於95年2 月5 日施行之行政罰法第
      26 條 規定：「一行為同時觸犯刑事法律及違反行政法上
      義務規定者，依刑事法律處罰之。但其行為應處以其他種
      類行政罰或得沒入之物而未經法院宣告沒收者，亦得裁處
      之。前項行為如經不起訴處分或為無罪、免訴、不受理、
      不付審理之裁判確定者，得依違反行政法上義務規定裁處
      之」。又其他種類行政罰，係指違反行政法上之義務應受
      「裁罰性」之「不利處分」，依行政罰法第2 條規定，包
      括限制或禁止行為之吊扣證照處分及警告性之講習處分在
      內。究其立法目的，一行為同時觸犯刑事法律及違反行政
      法上義務規定時，由於刑罰與行政罰同屬對不法行為之制
      裁，而刑罰之懲罰作用較強，故依刑事法律處罰，即足資
      警惕時，實無一事二罰再處行政罰之必要；且刑事法律處
      罰，由法院依法定程序為之，較符合正當法律秩序，應予
      優先適用，但罰鍰以外之沒入或其他種類行政罰，因兼具
      維護公共秩序之作用，為達行政目的，行政機關仍得併予
      裁處。
（四）次按，道路交通管理處罰條例第35條第8 項：「前項汽車
      駕駛人，經裁判確定處以罰金低於本條例第92條第4 項所
      定最低罰鍰基準規定者，應依本條例裁決繳納不足最低罰
      鍰之部分」之規定，核屬行政罰法第26條之特別規定。查
      酒後駕車經檢察官為緩起訴處分，並命被告向公益團體捐
      款或提供義務勞務者，被告係履行檢察官為緩起訴處分命
      令，此等命令名義上雖非刑罰，但仍是一種特殊的處遇措
      施，造成被告之財產減少或義務增加，性質上亦屬干預人
      民自由之處分，與刑事制裁無異，實質上為刑事處罰。故
      檢察官為緩起訴處分並命向公益團體捐款者，其捐款解釋
      上亦屬道路交通管理處罰條例第35條第8 項所規定之罰金
      ，監理機關雖不得再為行政裁罰，惟若行為人依緩起訴處
      分所支付之捐款金額，未達道路交通管理處罰條例第92條
      第4 項所定最低罰鍰基準規定者，依該條例第35條第8 項
      之規定，即須補繳不足最低罰鍰之部分，始為適法。是以
      於緩起訴猶豫期間屆滿後，對上述不足額處分，處分機關
      仍有裁處罰鍰之空間，惟此亦須俟緩起訴猶豫期間屆滿後
      才可為之（臺灣高等法院暨所屬法院97年法律座談會刑事
      類提案第39號研討意見參照）。
（五）復按檢察官為緩起訴處分者，亦得命被告於一定期間內遵
      守或履行預防再犯所為之必要命令，刑事訴訟法第253 條
      之2第1 項第8 款亦有明文。是檢察官於酒後駕車之公共
      危險案件之緩起訴處分內，自得同時命被告接受酒駕認知
      輔導教育，其性質雖非刑罰，但對被告而言，仍有自由受
      限之影響，在性質上仍具有實質制裁之效果，且係刑事訴
      訟法第253 條之2 第1 項第8 款預防再犯所為之必要命令
      ，其性質核與道路交通管理處罰條例第24條第1 項規定之
      道路交通安全講習相同，並可達到該條例所欲達成避免再
      犯之同一行政目的，從而檢察官既已命受處分人接受法治
      教育以預防上開酒駕行為再犯，而無論係檢察官所安排之
      法治教育，或由交通主管機關主辦之道路安全講習，雖主
      辦機關不同，講習內容或有部分差異，但難分軒輊，其實
      質目的則並無不同，自無再重複實施交通講習之必要（臺
      灣高等法院99年度交抗字第2012、1944、1898、1842、17
      83號交通事件裁定意旨參照）。
（六）本件緩起訴期間既已屆滿，且異議人支付之緩起訴處分金
      為40,000元，尚未達道路交通管理處罰條例第35條第1 項
      第1 款暨違反道路交通管理事件統一裁罰基準表所定之4
      萬9 千5 百元罰鍰金額，則原處分機關就不足額部分依該
      條例第35條第8 項裁處異議人罰鍰9,500 元，就所裁處罰
      鍰部分，因係在補繳不足最低罰鍰金額，自屬合法有據。
      另吊扣駕駛執照12個月之處分，係屬行政機關為達行政目
      的所為之罰鍰以外其他種類行政罰，且兼具維護公共秩序
      之作用，則原處分機關就此部分併予裁處，亦無不合。惟
      參加道路交通安全講習部份，因異議人業已接受與道路交
      通安全講習性質相同之酒駕認知輔導教育，當應認其已依
      刑事法律處罰，是原處分命異議人參加道路安全講習部份
      ，是有違誤。
五、綜上，異議人確有酒精濃度超過規定標準之違規行為，原處
    分機關依道路交通管理處罰條例第35條第1 項及第8 項，裁
    處異議人不足最低罰鍰金額之罰鍰9,500 元，並吊扣駕駛執
    照12個月，並無不合，惟原處分命異議人參加道路安全講習
    部份，難認為允當。又因前開吊扣駕照、施以道路交通安全
    講習部分與罰鍰部分係屬一處分，無從分離，爰將原處分撤
    銷，並自為裁定如主文第2 項所示，以資適法。
據上論斷，應依道路交通事件處理辦法第19條前段，裁定如主文
。
中    華    民    國   100    年    12    月    24    日
                          交通法庭  法  官  吳芙蓉
以上正本證明與原本無異
如不服本裁定，應於裁定送達後5日內向本院提出抗告狀。
                                    書記官  吳采蓉
中    華    民    國   101    年    1     月    2     日